臺灣高等法院刑事裁定
109年度毒抗字第215號
抗  告  人  
即  被  告  謝文郎


                    （現另案在法務部○○○○○○○○○○○執行）
上列抗告人因違反毒品危害防制條例案件，經檢察官聲請送觀察
、勒戒，不服臺灣新北地方法院中華民國109年9月15日裁定（10
9年度毒聲字第464號），提起抗告，本院裁定如下：
    主  文
抗告駁回。                                             
    理  由
一、抗告意旨略以：抗告人即被告甲○○因另案通緝，為警察緝獲
    逮捕時，並無查扣毒品或毒品有關之違禁物，員警脅迫抗告
    人要採尿，可勘驗當日錄影、錄音光碟，當天採尿過程，抗
    告人問員警採尿是否要嫌疑人自己簽名、捺印、嫌疑人封好
    自己所採尿液?員警說不用，也沒叫抗告人封好尿瓶、捺印
    、簽名，所以抗告人質疑採尿過程即採尿報告之證據能力，
    法律程序是否合法，爰請調閱當日光碟可證明云云。
二、檢察官聲請意旨略以：被告甲○○基於施用第二級毒品之犯意
    ，於民國109年6月20日0時24分許經警採尿回溯96小時內某
    時（不含106年6月19日22時20分許為警逮捕後之公權力拘束
    時間），在台灣地區某不詳處所，以不詳方式，施用第二級
    毒品甲基安非他命1次，嗣於109年6月19日22時20分許，在
    新北市○○區○○○路00號欣歡汽車旅館220號房內，因另案通緝
    為警逮捕，經警採尿送驗後查悉上情。被告雖矢口否認有何
    施用第二級毒品犯行，然被告為警查獲後，經徵得同意採集
    其尿液送驗，結果呈安非他命及甲基安非他命陽性反應，有
    勘查採證同意書、新北市政府警察局受採集尿液檢體人姓名
    及檢體編號對照表及台灣檢驗科技股份有限公司109年7月2
    日濫用藥物檢驗報告（檢體編號：I0000000號）各1 件在卷
    可稽，故被告所辯顯不足採，其施用第二級毒品犯行堪以認
    定。爰依毒品危害防制條例第20條第1項、第3項、觀察勒戒
    處分執行條例第3條第l項規定及最高法院109年8月11日刑事
    庭會議決議意旨，聲請裁定將被告送勒戒處所觀察、勒戒等
    語。
三、按毒品危害防制條例於108年12月17日修正，並於109年1月1
    5日公布，該條例第20條第3項自公布後6個月施行（毒品危
    害防制條例第36條後段參照）。修正前毒品危害防制條例第
    20條第3項規定：「依前項規定為觀察、勒戒或強制戒治執
    行完畢釋放後，5年後再犯第10條之罪者，適用本條前2項之
    規定。」；修正後毒品危害防制條例第20條第3項則規定：
    「依前項規定為觀察、勒戒或強制戒治執行完畢釋放後，3 
    年後再犯第10條之罪者，適用前2項之規定。」；又108年12
    月17日修正之條文施行前犯第10條之罪，於修正施行後，依
    下列規定處理：二、審判中之案件，由法院或少年法院（地
    方法院少年法庭）依修正後規定處理（毒品危害防制條例第
    35條之1第2款前段參照）。
四、又按犯毒品危害防制條例第10條之罪者，檢察官應聲請法院
    裁定，或少年法院（地方法院少年法庭）應先裁定，令被告
    或少年入勒戒處所觀察、勒戒，其期間不得逾2月，毒品危
    害防制條例第20條第1項定有明文。前開觀察勒戒之規定，
    乃導入一療程觀念，針對受處分人將來之危險所為預防、矯
    治措施之保安處分，目的係在戒除行為人施用毒品身癮及心
    癮之措施，以達教化與治療之目的，其立法意旨在幫助施用
    毒品者戒毒，性質非屬懲戒行為人。另按所謂戒癮治療計畫
    （即美沙酮替代療法），係法務部基於防制毒品危害之刑事
    政策與毒品危害防制條例第24條鑑於對於若干施用毒品者若
    僅施以徒刑不足以斷絕毒癮之規範本旨，乃令檢察機關與行
    政院衛生署合作，由檢察官審酌個案情形，援引毒品危害防
    制條例第24條，改以緩起訴處分方式轉介毒品施用者前往醫
    療院所治療。惟是否給予被告為附命完成戒癮治療之緩起訴
    處分，事屬檢察官之職權，除有違法或明顯濫權之情事外，
    非法院所得實質審查。
五、經查：　　　
  ㈠抗告人即被告甲○○於毒品危害防制條例第20條第3項修正施行
    前之109年6月20日0時24分許為警採尿回溯96小時內犯第10
    條之罪（見後述），本件應依修正後毒品危害防制條例之規
    定處理，即本件應適用修正後毒品危害防制條例第20條第3
    項之規定。又被告前於88年間因施用毒品案件，經臺灣臺北
    地方法院裁定送觀察、勒戒後，又於94年間因施用毒品案件
    ，經臺灣新北地方法院(改制前：臺灣板橋地方法院)94年度
    毒聲字第2727號裁定送觀察、勒戒後，於95年5月22日執行
    完畢（後接續執行而未出所），嗣被告雖經評估有繼續施用
    毒品傾向，經臺灣新北地方檢察署檢察官聲請強制戒治，然
    經臺灣新北地方法院以原聲請觀察、勒戒有誤為由，以95年
    度毒聲字第972號裁定駁回聲請，該案另經臺灣新北地方檢
    察署檢察官以94年度毒偵字第4652號起訴，並經臺灣新北地
    方法院95年度易字第1043號判處罪刑確定在案，有本院被告
    前案紀錄表在卷可稽，故被告於本件施用毒品犯行，屬觀察
    勒戒執行完畢後3年後再犯，依前開規定，檢察官就被告本
    件施用毒品犯行聲請觀察、勒戒，並無不合，先予敘明。
  ㈡被告甲○○於109年6月20日0時24分許在新北市政府警察局蘆洲
    分局更寮派出所經警採尿送驗，以酵素免疫分析法檢驗及氣
    相層析質譜儀法確認檢驗結果，呈安非他命、甲基安非他命
    陽性反應，有勘察採證同意書、新北市政府警察局受採集尿
    液檢體人姓名及檢體編號對照表、台灣檢驗科技股份有限公
    司濫用藥物實驗室-台北109年7月2日濫用藥物檢驗報告（檢
    體編號：I0000000號）各1件在卷可稽（見毒偵影卷第7 至1
    0頁）。
  ㈢按尿液初步檢驗係採用免疫學分析法，由於該分析法對結構
    類似之成分，亦可能產生反應，故初步檢驗呈陽性反應者，
    需採用另一種不同分析原理之檢驗方法進行確認，經行政院
    衛生署認可之檢驗機構則採用氣象層析質譜儀（GC/MS）分
    析法，以氣象層析質譜儀分析法進行確認者，均不致產生偽
    陽性反應，此據行政院衛生署管制藥品管理局92年6月20日
    管檢字第0920004713號函可憑，足見上揭台灣檢驗科技股份
    有限公司所使用之檢驗方法已可完全排除毒品偽陽性之干擾
    ，其檢驗結果堪以採信；又甲基安非他命經口服投與後，約
    70％於24小時內自尿中排出，約90％於96小時內自尿中排出，
    而由於目前國內尿液中甲基安非他命之檢驗，僅為鑑定是否
    呈陽性反應，尚未定其含量，且甲基安非他命成分之檢出，
    與其投與方式、投與量、個人體質、採尿時間與檢測之精密
    度等諸多因素有關，因此僅憑尿液中呈安非他命陽性反應，
    並無法確實推算吸食時間距採集時間之長短，惟依上述資料
    推斷，最長可能不會超過4日，此據行政院衛生署藥物食品
    檢驗局81年2月8日（81）藥檢壹字第001156號函文函釋甚明
    。被告上開經其同意、為警採集之尿液送驗結果，確有安非
    他命、甲基安非他命陽性反應，且檢驗之安非他命、甲基安
    非他命之濃度分別高達5835ng/mL、54704ng/mL，高於閾值5
    00NG/ML（見毒偵影卷第9頁），足認被告於109年6月20日0
    時24分許為警採尿往前回溯96小時內（不含106年6月19日22
    時20分許為警逮捕後之公權力拘束時間），在不詳地點，以
    不詳方式施用施用第二級毒品甲基安非他命1次乙節，確屬
    事實，可以認定。
  ㈣另被告辯稱其為警查獲後，遭員警脅迫，且質疑採尿過程云
    云，惟：　
　1.被告於109年6月19日22時20分許，在新北市○○區○○○路00號
    欣歡汽車旅館220號房內，因另犯毒品案件未到案執行遭通
    緝(見本院被告前案紀錄表)，為警臨檢時，當場查獲其為毒
    品通緝犯而依法逮捕，其於109年6月20日0時50分許製作之
    警詢筆錄時，經警詢問是否聲請提審，表示不需聲請提審，
    並同意夜間詢問，嗣經警詢問：「經警方提供乾淨空瓶所裝
    之尿液是否由你親自排放，並當你面前封緘？」，被告：「
    對」，且警方並無以暴力脅迫、威脅利誘等不正方式製作筆
    錄，被告亦表示製作筆錄時意識清楚、出於自由意識下所陳
    述等節，有其警詢筆錄在卷可佐（見毒偵影卷第4至6頁)。
    顯見被告為警臨檢時，當場查獲其為毒品通緝犯，自應依法
    逮捕，且被告並未爭執遭員警脅迫採尿。被告徒指其遭員警
    脅迫採尿云云，要屬無據。
　2.又觀諸被告所簽立之勘察採證同意書，其中已載明「執行人
    員已依規定出示身分證件，並告知下列事項：執行理由：因
    毒品通緝案，有實施勘察採證之必要。勘察範圍：尿液…同
    意人確實暸解上述告知內容並出於自願同意。」等情，且經
    其簽名捺印，亦於新北市政府警察局受採集尿液檢體人姓名
    及檢體編號對照表上親自簽名捺印（見毒偵影卷第7、8頁）
    ，是上開採集及送驗過程甚為透明且嚴謹，倘送驗尿液如抗
    告人所言採尿過程不合法，被告豈有未予爭執，而在其上簽
    名之理。被告既在勘察採證同意書上親自簽名、捺印，表明
    同意員警採集其尿液，並出於自願，有勘查採證同意書、新
    北市政府警察局受採集尿液檢體人姓名及檢體編號對照表在
    卷可憑（見毒偵卷第7、8頁），堪認被告當時確實自願同意
    且親自排放尿液，而其尿液檢體編號為I0000000號由員警在
    其面前封緘等情，至屬明確。
  3.再依卷附上開受採集尿液檢體人姓名及檢體編號對照表之尿
    液檢體編號為I0000000（見毒偵卷第8頁），與台灣檢驗科
    技股份有限公司濫用藥物實驗室-台北濫用藥物檢驗報告之
    尿液檢體編號為I0000000相符，有該公司濫用藥物檢驗報告
    附卷可參（見毒偵影卷第9頁），而本件受託檢驗之台灣檢
    驗科技股份有限公司濫用藥物實驗室-台北，乃經衛生福利
    部認可之濫用藥物尿液檢驗機構，其以酵素免疫分析法（EI
    A）初步檢驗，再以氣相層析質譜儀法（GC/MS）、液相層層
    析串聯質譜儀（LC/MS/MS）確認檢驗，從形式上觀察，足可
    擔保尿液檢驗之過程及結果。該公司出具之濫用藥物尿液檢
    驗報告，自當受檢驗過程及結果正確之合理推定。是被告於
    製作警詢筆錄時係出於自由意志，且同意警方對其採尿，則
    本案採尿程序確係基於被告之任意性同意並自行排尿，要非
    出於警察之強制處分甚明。抗告意旨認採尿過程或警察有不
    正訊問之情形，顯係事後卸責之詞，殊無可採。
  ㈤本院審核上開卷證資料，認原審依檢察官之聲請，裁定被告
    施用第二級毒品，應送勒戒處所觀察、勒戒，經核並無不合
    。被告並未提出任何證據證明其係於犯罪未發覺前，已自動
    向行政院衛福部指定之醫療機構請求治療，自無毒品危害防
    制條例第21條第1項規定適用之餘地。又毒品危害防制條例
    第24條規定，檢察官是否給予被告為附命完成戒癮治療之緩
    起訴處分，屬檢察官之職權，是本件檢察官未依毒品危害防
    制條例第24條，改以緩起訴處分方式轉介毒品施用者前往醫
    療院所治療即「檢察官依職權給予被告為附命完成戒癮治療
    之緩起訴處分」，此非本院所得審酌之事項。本件檢察官既
    未為附命完成戒癮治療之緩起訴處分，被告請求給予自新機
    會為由，請求改以其他處分等情，並非可免除觀察、勒戒之
    法定事由，於法自屬無據。本件抗告為無理由，應予駁回。
據上論斷，應依刑事訴訟法第412條，裁定如主文。
中　　華　　民　　國　　109 　年　　10　　月　　20　　日
                  刑事第十七庭  審判長法　官  鄭水銓
                                      法　官  李世華
                                      法　官  黃雅芬
以上正本證明與原本無異。
不得再抗告。
                                      書記官  鄭雅云
中　　華　　民　　國　　109 　年　　10　　月　　21　　日